【裁判字號】    99,勞上易,116
【裁判日期】    991130
【裁判案由】    給付薪資等
【裁判全文】
臺灣高等法院民事判決               99年度勞上易字第116號
上  訴  人  于建民
訴訟代理人  許碧真律師
被上訴  人  東京國際飯店有限公司
法定代理人  許沉香
訴訟代理人  劉進福
上列當事人間請求給付薪資等事件，上訴人對於中華民國99年 7
月 9日臺灣臺北地方法院99年度勞訴字第51號第一審判決提起上
訴，本院於99年11月16日言詞辯論終結，判決如下：
    主  文
上訴駁回。
第二審訴訟費用由上訴人負擔。
    事實及理由
一、上訴人主張：伊自民國92年 3月18日起任職於被上訴人公司
    ，擔任櫃臺人員，每月薪資新臺幣（下同）1萬6,500元。伊
    於92年 5月26日下午2時5分許，在臺北市○○路、林森南路
    口發生車禍，致受有肢體殘障之損害，並因此住院治療。詎
    被上訴人當時負責人劉阿寶（已死亡）於伊就醫期間，逕行
    於92年7月4日解僱上訴人並將勞、健保退保。伊於遭被上訴
    人非法解僱後，曾多次向被上訴人洽商回復工作，惟被上訴
    人均置之不理。伊遂於98年 5月間向臺北市政府勞工局申請
    勞資爭議協調，惟協調不成立。伊不得已於98年 8月21日致
    函被上訴人表明解雇不合法，要求回復工作及給付積欠之薪
    資，惟被上訴人仍無回應。伊嗣依勞基法第14條第1項第5款
    之規定，於同年 8月31日再次致函被上訴人終止兩造間勞動
    契約，並請求給付資遣費，但被上訴人仍未回應。兩造間勞
    動契約於伊終止前仍存續，且伊曾向被上訴人提出勞務之給
    付，卻遭被上訴人拒絕受領，故於扣除被上訴人業已給付之
    92年5、6月間薪資3萬3,000元後，被上訴人仍應給付自92年
    7 月1日起至98年8月31日止之薪資總計122萬1,000元。另伊
    之年資自92年3月18日起至98年8月31日止，共6年6個月，而
    上訴人未選用勞退新制，故被上訴人應給付上訴人資遣費10
    萬7,250元（計算式：16,500×（6＋6/12）＝107,250）。
    爰依勞動契約之法律關係及勞基法第14條第4項準用第17條
    之規定提起本訴等情。求為判命：被上訴人應給付上訴人13
    2萬8,250元，及自起訴狀繕本送達翌日起至清償日止，按年
    息5 ％計算之利息。並願供擔保，請准宣告假執行。原審為
    上訴人敗訴之判決，上訴人不服，提起上訴，聲明：原判決
    廢棄。被上訴人應給付上訴人132萬8,250元，及自起訴狀繕
    本送達翌日起至清償日止，按年息5 ％計算之利息。並願供
    擔保，請准宣告假執行。
二、被上訴人則以：上訴人於92年 3月18日起任職被上訴人公司
    ，工作時間為晚上10時起至翌日清晨 7時30分，上訴人係於
    92年5月26日下午2時許發生車禍，該時段並非上訴人工作及
    上下班之通勤時間，是上訴人所受損害非屬職業災害，而上
    訴人業於92年 6月30日向被上訴人公司當時負責人劉阿寶（
    已死亡）表示無法工作自請離職，被上訴人方於92年7月4日
    將上訴人之勞、健保退保，被上訴人並未違反勞基法第13條
    之規定解僱上訴人，且已給付92 年 5、6 月之薪資總計3萬
    3,000元，上訴人請求自92年7月1日起至98年8月31日止之薪
    資及資遣費為無理由等語，資為抗辯。並聲明：上訴駁回。
    如受不利之判決，願供擔保請准宣告免假執行。
三、經查：上訴人自92年 3月18日起受僱於被上訴人公司，擔任
    櫃臺人員職務，每月薪資1萬6,500元，被上訴人於同日以其
    為投保單位為上訴人辦理勞工保險加保。嗣上訴人於92年 5
    月26日14時34分因發生車禍，經救護車送至臺灣大學醫學院
    附設醫院診治，受有右腳掌骨折及撕裂傷等傷害。被上訴人
    於92年7月4日為上訴人辦理退出勞工保險等情，為兩造所不
    爭，堪信為真。
四、上訴人主張其於92年7月4日遭被上訴人非法解僱，故於98年
    8月31日以被上訴人積欠薪資為由，依勞基法第14條第1項第
    5 款規定，終止兩造間勞動契約，並請求被上訴人給付資遣
    費及92年7月1日起至98年8 月31日止之薪資等語，惟被上訴
    人以前詞置辯。經查：
  (一)證人即被上訴人公司員工李玉花於原審審理中結證稱：「我
    我是被告公司的員工」「（問：是否認識原告？）他之前是
    我同事，但他在被告公司任職沒多久就離職，他當時是負責
    晚上櫃台的工作，也就是要負責要接待住房的客人，他是做
    晚上十點到早上八點，我擔任飯店的領班，算是總理整個飯
    店，看哪個部門有缺人我也要去幫忙，櫃台的工作是兩班制
    ，另一個同事是做早上八點到晚上十點的。但同事是誰我已
    不記得了」「（問：為何對原告的工作時間這麼有印象？）
    因為他後來有發生車禍，當天晚上沒有來上班，我們一直找
    他聯絡不到人，公司才臨時找了陳秋冬先生幫忙，陳秋冬是
    做飯店的保養，過了一段時間原告有到公司來找當時的老闆
    娘劉阿寶（已過世）要他幫他證明他發生職災，原告要劉阿
    寶蓋章，劉阿寶不肯，表示這不是上下班時間的車禍，我當
    時有在旁邊聽到。當時原告是先跟劉阿寶說他不要做了，請
    劉阿寶幫他出具職災的證明。」「（問；是否記得原告出車
    禍到向劉阿寶表示離職並要求出具職災證明間隔多久？）有
    隔了一段時間，我記得超過一個月左右。」「（問：是否記
    得原告去找劉阿寶時，有無其他人在場？）我確定他自己一
    個人來。」等語（見原審卷第15頁背面、第16頁）。
  (二)證人陳秋冬證稱：「我現在是被告公司的員工，我是做飯店
    維修的工作。」「（問：是否認識在場的原告？）有一點印
    象，我記得他在飯店作沒多久，但我是從八十九年就開始在
    被告公司工作。」「（問：是否記得原告曾在被告公司工作
    期間發生車禍？當時原告任何職？）原告當時是站夜櫃的，
    就是做大夜班的工作，我不知道他出了什麼事，我只知有一
    天晚上我已經下班，十點半多我接到公司電話說原告沒有來
    上班，要我來代班，我到公司後，公司說原告發生車禍，但
    也沒打電話請假。我雖然是做維修工作，但有時會幫忙公司
    臨時支援別的同事的工作。」「（問：知否原告離職的情形
    ？）如何離職我不清楚。但我事後有聽老闆娘劉阿寶說，原
    告要他出具職災的證明，劉阿寶不同意，因為他不是上下班
    時間發生，劉阿寶說這樣做是違法。」等語（同上卷第16頁
    正、反面）。
  (三)依上開證人證言可知，上訴人係擔任被上訴人公司大夜班工
    作，上訴人因車禍未上班，而車禍發生之時間非上下班時間
    ，故被上訴人未出具職災證明，上訴人乃表明要離職。證人
    證言互核相符，且與原審調閱上訴人之勞保資料顯示，被上
    訴人於92年7月4日以上訴人於92年 6月30日離職為由，將上
    訴人辦理退保，有勞工保險局99年6月15日保承資字第09910
    234140號函所附之勞工保險退保申請表在卷可稽（見本院卷
    第28頁）。是被上訴人所辯上訴人於92年 6月30日已向被上
    訴人自請離職，堪予採取。
五、上訴人雖以：被上訴人於92年7月4日逕行解僱上訴人並將勞
    、健保退保，伊並未自動請辭云云，並舉證人即其女于孝慈
    為證。惟查上訴人於原審先稱：伊係於92年7月4日遭劉阿寶
    非法解僱，解僱時伊女于孝慈亦在場云云（見原審卷第 7頁
    背面），嗣又改稱：「之前沒有任何人通知我是否被解僱，
    我當時還在醫院住院時根本動彈不得，醫院在七月四日以後
    通知我說我現在沒有健保了，要我自費，公司也沒有任何人
    說解僱我，因為我住院，故我請我朋友帶我女兒于孝慈去被
    告公司找老闆娘劉阿寶，…我只知道去了很多次，而我女兒
    與劉阿寶談話的內容我也不知道，因為我一直在住院中，…
    前後共住了一年，等到我可以行動之後，已是車禍發生一年
    之後，我有帶我女兒及朋友去找劉阿寶，…」等語（見原審
    卷第16頁反面、17頁），核與證人于孝慈於原審證稱：「原
    告在桃園敏盛醫院、台安醫院住院期間我都有陪他去被告的
    飯店找當時的老闆娘，名字我不知道，其他我還曾代表原告
    和原告的朋友去找老闆娘，他朋友有男有女，我陪父親去過
    多次，但次數我不記得了，…」等語不符，二人就車禍發生
    後何時至被上訴人公司商討後續事宜之時間，陳述並不一致
    ，雖證人于孝慈於原審又證稱：「（問：原告跟老闆娘談話
    的內容為何？）他有說他在車禍發生當天有先跟公司請假，
    現在他還要開刀及住院，為了安心養病，希望公司可以讓他
    請病假，出院後也希望公司讓他回去上班，…，老闆娘在過
    程中就一直點頭說好好好，我知道，但最後又說除非我們去
    法院告贏她在說，或找人去跟他講，其他他沒什麼好講的，
    …」等語（見原審卷第18頁正、反面）。惟證人為上訴人之
    女，證詞難免偏頗，其證言尚難為有利於上訴人之認定，上
    訴人主張被上訴人於92年7月4日非法解雇上訴人，自不足取
    。
六、綜上所述，兩造間勞動契約已因上訴人於92年 6月30日自請
    離職而合法終止，上訴人主張被上訴人積欠薪資，而依勞基
    法第14條第1項第5款之規定，終止兩造間勞動契約，並請求
    被上訴人給付資遣費10萬7,250元，及自92年 7月1日起至98
    年 8月31日止之薪資總計122萬1,000元，共計132萬8,250元
    ，暨自起訴狀繕本送達翌日起至清償日止，按年息 5％計算
    之利息，洵屬無據，不應准許。原審為上訴人敗訴之判決，
    並駁回其假執行之聲請，核無不合。上訴意旨指摘原判決不
    當，求予廢棄，非有理由。
七、本件事證已臻明確，上訴人聲請調取台安醫院病歷及函詢病
    情，核無必要。又兩造其餘攻擊防禦方法及未經堪酌之證物
    ，與判決結果無影響，爰不再一一論列，併予敘明。
八、據上論結，本件上訴為無理由，依民事訴訟法第449條第1項
    、第78條，判決如主文。
中    華    民    國    99    年    11    月    30    日
                    勞工法庭
                        審判長法  官  鄭雅萍
                              法  官  詹文馨
                              法  官  徐福晉
正本係照原本作成。
不得上訴。
中    華    民    國    99    年    12    月    1     日
                              書記官  紀昭秀

司法院資訊處製作；財團法人民間司法改革基金會備份。
